【裁判字號】    96,簡上,457
【裁判日期】    970630
【裁判案由】    妨害家庭
【裁判全文】
臺灣板橋地方法院刑事判決             96年度簡上字第457號
公  訴  人  臺灣板橋地方法院檢察署檢察官
上  訴  人
即  被  告  丁○○
選任辯護人  王俊權律師
            舒正本律師
上列被告因妨害家庭案件，不服中華民國96年4 月24日本院95年
度簡字第6650號第一審判決（聲請簡易判決處刑案號：95年度偵
字第11968 號），提起上訴，本院管轄之第二審合議庭判決如下
：
    主      文
原判決撤銷。
丁○○連續與有配偶之人相姦，處有期徒刑伍月，如易科罰金，
以銀元參佰元即新臺幣玖佰元折算壹日。減為有期徒刑貳月又拾
伍日，如易科罰金，以銀元參佰元即新臺幣玖佰元折算壹日。
    事實及理由
一、本件犯罪事實及證據，除被告丁○○於本院審理時所為坦承
    與甲○相姦之陳述外，餘均引用如附件所示簡易判決書所載
    。
二、至被告於本院審理中另辯稱：關於這個通姦的事情，我之前
    在94年8 月17日已經和告訴人丙○○達成和解，而且有簽1
    份和解書，告訴人應該不能再告我。而且我覺得這個案子我
    好像被仙人跳一樣云云。辯護意旨則以：本件之前已經委託
    他人與告訴人達成和解，被告有付新台幣（下同）650 萬元
    的和解金給告訴人，這筆錢是由辯護人經手的沒錯，確實有
    達成和解，不知道告訴人事後為何還要提告，在偵查中沒有
    提出這份和解書，是因為想說先找當時的中間人去和告訴人
    溝通，不是故意不提出於偵查庭云云。惟查：
    (一)本件被告及辯護人所提出之和解書（見本院卷第29頁），
      其上固有告訴人「丙○○」之簽名字跡及指印，且另有見
      證人乙○○之簽名及指印，並註明時間為「94年8 月17日
      」無誤。惟該和解書之內容非但無辯護人所稱被告賠償告
      訴人650 萬元之內容，甚至完全未提及被告應如何賠償告
      訴人等情，反而科以告訴人應返還照片、光碟予被告之義
      務；此外，該份和解書上亦無被告丁○○之簽名。是衡諸
      常情，被告既與告訴人之妻相姦，自應賠償告訴人相關損
      害，始為合理。又被告當時既已委請持有法律專業證照之
      舒正本律師為其處理本件和解事宜，關於此等鉅額賠償之
      重要事項，豈有不載明於和解書之理？況且，本件和解書
      竟僅有單方當事人（即告訴人）之簽名，而無被告之簽名
      ，如此記載如何能證明兩造已確有達成和解之真意？而此
      種法律常識當不可能為舒正本律師所不知，故本件被告於
      委任專業律師之情形下，竟提出此種與常情顯然相違之和
      解書，此一和解書之真實性自顯有可疑之處。再衡以被告
      於偵查中即已委任舒正本律師擔任辯護人，苟告訴人丙○○與被告在94年8 月間即已達成和解，以舒正本律師之法
      律專業，自不可能於偵查中不將該份和解書提出之理，益
      徵該和解書實難憑為告訴人丙○○有撤回告訴之意。
    (二)再查，證人乙○○於本院審理中係證稱：我有看過上開和
      解書，也有在和解書上的見證人欄簽名，是被告委託我處
      理這件事情；簽這份和解書的時間、地點是在戊○○一個
      住在樹林的朋友處，時間就如和解書所載，當時有我、我
      的朋友「阿寶」、戊○○、戊○○的朋友約4 、5 個人在
      場，告訴人丙○○當天沒有在場，當時時間很晚了，告訴
      人丙○○說要修改和解書，我就請律師打好和解書的內容
      ，請戊○○拿去給告訴人丙○○看，和解書的內容有作很
      多次修改，後來告訴人丙○○有委託戊○○把和解書拿給
      我，那時候和解書上已經有告訴人丙○○的簽名，我沒有
      親眼看見告訴人丙○○在和解書上簽名，但我有問戊○○
      ，是戊○○告訴我的，日期及指印也是我拿到和解書時上
      面就有的云云（見本院卷第44-49 頁）。是依證人乙○○
      前揭證詞以觀，證人乙○○既未親見告訴人丙○○在和解
      書上簽名，自不應擔任見證人，是縱然證人乙○○確有在
      上開和解書上之見證人欄簽名，亦不足以證明告訴人丙○○簽名時是否確係出於其自由意志簽署上開和解書自明。
      況且，本件證人乙○○既受被告之委託，以高達650 萬元
      之金額與告訴人商談和解，竟於未親見告訴人丙○○於和
      解書上簽名之情形下，即草率在該和解書之見證人欄簽名
      ，實與常情大悖，益徵前揭和解書之真實性至為可疑。
    (三)復查，依證人戊○○於本院審理中證稱：我沒有看過上開
      和解書，只是之前被告找朋友調解的時候，有聽說過這些
      內容，我稍微認識告訴人丙○○，並不認識乙○○或被告
      丁○○，上開和解書簽署時我並不在場，也沒有把和解書
      交給乙○○，我根本不認識乙○○，也沒有看過這份和解
      書，也沒有任何人拿這份和解書給我叫我交給誰。告訴人
      丙○○當初經朋友介紹找我幫忙處理這個妨害家庭的事情
      ，被告有找朋友出來要談，因為這個朋友我認識，就大家
      一起談談怎麼和解，我不知道是何人拿錢出來解決這件事
      ，也不知道被告有無付錢給告訴人丙○○，只是事後據我
      了解有和解，但和解內容我不清楚，和解時我不在場，也
      沒有人叫我拿錢給告訴人丙○○，我聽說和解的數目應該
      是300 萬，這是外人傳來給我聽的，不是從告訴人丙○○
      或被告那邊聽來的等語以觀（見本院卷第186-190 頁），
      可發現證人戊○○之證言與前開證人乙○○之證言完全不
      符。而依證人乙○○所言，若前揭和解書係證人戊○○拿
      給告訴人丙○○簽名，則自當以證人戊○○為該和解書之
      見證人，或至少為共同見證人，方屬合理，豈有僅由不在
      場之乙○○擔任見證人之理？而證人乙○○為成年人，又
      係台西公共關係管理顧問股份有限公司之員工（名片附於
      本院卷第65頁），其受被告委託處理金額達數百萬元之和
      解事宜，又豈有不知應以實際見聞事實之人擔任見證人之
      理？由此可見，證人乙○○所為前揭證述，多所隱瞞，並
      不可信。
    (四)綜上調查，本件被告所提出之和解書有諸多不合常情之處
      ，且無任何證據可資證明告訴人丙○○係出於自由意志簽
      署上開和解書，從而，本院自難認告訴人丙○○確有宥恕
      被告之意，是本件告訴人之告訴既屬合法，又未撤回告訴
      ，辯護意旨再請求就本件為不受理之判決云云，顯非可採
      。
    (五)末查，本件被告復辯稱其覺得本件好像是仙人跳云云。惟
      查所謂「仙人跳」，係指一方原與與他方發生性關係之真
      意，而仍假意引誘他方發生性關係，而於性行為發生之際
      ，或性行為發生後取得相關證物或照片時，即向該他方恐
      嚇索求鉅額賠償之情形，是以從事「仙人跳」行為之犯罪
      者，自不可能與被害人發生長期之交往及性關係。而本件
      被告自承其與告訴人之妻相姦期間長達數年，始經告訴人
      知悉並提出告訴，於此種情形下，竟仍辯稱本件係屬「仙
      人跳」云云，顯然無稽之至，自非可信。
三、按民國94年2 月2 日修正公布，95年7 月1 日施行之刑法第
    2 條第1 項規定：「行為後法律有變更者，適用行為時之法
    律。但行為後之法律有利於行為人者，適用最有利於行為人
    之法律。」被告行為後，95年7 月1 日修正施行之刑法已刪
    除第56條連續犯之規定，此刪除雖非犯罪構成要件之變更，
    但已影響行為人刑罰之法律效果，屬於法律有變更。依修正
    前刑法第56條規定，本案被告基於概括之犯意，先後多次與
    甲○相姦之犯行，構成連續犯，應論以一罪，僅得加重其刑
    至2 分之1 ；如適用修正後之刑法，因新刑法已刪除第56條
    連續犯之規定，則被告先後多次相姦之行為，應數罪併罰，
    ，其結果顯然未較有利於被告，依刑法第2 條第1 項前段規
    定，應適用修正前刑法第56條規定論以一罪，對被告較為有
    利。
四、核被告丁○○所為，係犯刑法第239 條後段之相姦罪。被告
    前後多次相姦犯行，時間緊接，手法相同，所犯為構成要件
    相同之罪名，顯係基於概括犯意反覆實施，應依修正前刑法
    第56條連續犯之規定論以一罪，並加重其刑。原審以被告丁○○所犯前開相姦罪事證明確，予以論罪科刑，固非無見，
    惟中華民國九十六年罪犯減刑條例業於96年7 月4 日制定公
    布，自96年7 月16日起施行，被告前開犯行之犯罪時間係在
    96年4 月24日前，合於減刑要件，原審未及審酌適用，即有
    未洽。被告上訴指摘原審未為不受理判決係屬不當，雖無可
    採，惟原審判決既有上開可議之處，自應由本院予以撤銷改
    判。爰審酌被告之素行、智識程度、犯罪之動機、目的、手
    段，其與有配偶之人相姦之次數、所生危害，迄未與告訴人
    達成和解，復提出顯有可疑之和解書以圖脫罪，犯後態度顯
    屬不佳等一切情狀，量處如主文所示之刑。又被告行為後，
    刑法第41條亦已修正，行為時即修正前刑法第41條第1 項規
    定：「犯最重本刑為5 年以下有期徒刑以下之刑之罪，而受
    6 個月以下有期徒刑或拘役之宣告，因身體、教育、職業、
    家庭之關係或其他正當事由，執行顯有困難者，得以（銀元
    ）1 元以上（銀元）3 元以下折算1 日，易科罰金。但確因
    不執行所宣告之刑，難收矯正之效，或難以維持法秩序者，
    不在此限。」且依修正前罰金罰鍰提高標準條例第2 條規定
    ，就易科罰金折算1 日之數額提高為100 倍。修正後刑法第
    41條第1 項則規定：「犯最重本刑為5 年以下有期徒刑以下
    之刑之罪，而受6 個月以下有期徒刑或拘役之宣告者，得以
    新臺幣1000元、2000元或3000元折算1 日，易科罰金。但確
    因不執行所宣告之刑，難收矯正之效，或難以維持法秩序者
    ，不在此限。」而修正後罰金罰鍰提高標準條例第2 條之規
    定已刪除，不再適用。比較修正前後易科罰金之折算標準，
    以修正前刑法第41條第1 項規定有利於被告，爰依修正前刑
    法第41條第1 項前段及廢止前罰金罰鍰提高標準條例第2條
    規定，諭知如易科罰金之折算標準，以資懲儆。又被告本件
    犯罪時間，係在96年4 月24日前，合於減刑要件，應依中華
    民國九十六年罪犯減刑條例減其刑為二分之一，並依修正前
    刑法第41條第1 項前段之規定諭知易科罰金之折算標準。
五、末查，本件被告取得前揭有告訴人丙○○署名之和解書，其
    過程顯與常情有悖，足以合理懷疑被告除委託舒正本律師為
    其處理本件事務外，另行委託證人乙○○以涉嫌妨害自由之
    不法手段取得前開和解書，是被告及證人乙○○此部分犯罪
    嫌疑自宜由檢察官另行偵處。另證人乙○○於本院審理中具
    結後所為證言，本院審理後認容有故為偽證之情形，併依職
    權告發，附此敘明。
據上論斷，應依刑事訴訟法第455 條之1 第1 項、第3 項、第36
9 條第1 項前段、第364 條、第299 條第1 項前段，刑法第2 條
第1 項前段、修正前刑法第56條、刑法第239 條後段、修正前刑
法第41條第1 項前段，刑法施行法第1 條之1 第1 項、第2 項，
廢止前罰金罰鍰提高標準條例第2 條，現行法規所定貨幣單位折
算新臺幣條例第2 條，中華民國九十六年罪犯減刑條例第2 條第
1 項第3 款、第7 條、第9 條，判決如主文。
本案經檢察官陳旻源到庭執行職務。
中    華    民    國    97    年    6     月    30    日
                刑事第十三庭審判長法  官  李麗珠
                                  法  官  俞秀美
                                  法  官  許映鈞
以上正本證明與原本無異。
不得上訴。
                                  書記官  范煥堂
中    華    民    國    97    年    6     月    30    日
附錄本案論罪科刑法條全文：
中華民國刑法第239條
有配偶而與人通姦者，處 1 年以下有期徒刑。其相姦者亦同。


司法院資訊處製作；財團法人民間司法改革基金會備份。
